臺灣臺南地方法院刑事判決　　　　　　　　　　　　　九十一年度易字第二四九號
　　公　訴　人　臺灣臺南地方法院檢察署檢察官
　　被　　　告　乙○○
右列被告因違反動產擔保交易法案件，經檢察官提起公訴（九十年度偵字第一三七八
六號），本院判決如左：
    主  文
乙○○無罪。
    理  由
一、公訴意旨略以：被告乙○○於民國（以下同）九十年六月二十二日，提供自己所
    有之車牌號碼ＭＩ─５０６０號自小客車為擔保，向遠東商業銀行桃園大興分行
    辦理消費性貸款，借貸新台幣（下同）十萬元，並於同年七月九日與福灣企業股
    份有限公司（下稱福灣公司），簽訂動產擔保抵押契約，由福灣公司擔保乙○○
    之上開債務，而為動產擔保交易之債務人，雙方約定貸款期限自九十年八月九日
    起至九十一年七月九日止。並自九十年八月起，每月攤還一次，每次償還九千二
    百六十二元，分十二期給付，標的物存放地點為臺南市○○○路○段三八０巷六
    九號。在價金未付清之前，標的物僅得依約占有使用，不得任意遷移或為其他處
    分。詎乙○○在貸得上開消費性貸款後，於第二期貸款（即九十年九月九日）即
    未再付款，並意圖為自己不法之利益，將上開動產擔保標的遷移，不知去向，致
    福灣公司追索無著而受有損害，因認被告涉有動產擔保交易法第三十八條罪嫌等
    語。
二、按犯罪事實，應依證據認定之，無證據不得推定其犯罪事實，又不能證明被告犯
    罪者，應諭知無罪之判決，刑事訴訟法第一百五十四條、第三百零一條第一項分
    別定有明文。又按告訴人之告訴，係以使被告受刑事訴追為目的，是其陳述是否
    與事實相符，仍應調查其他證據以資審認，最高法院五十二年度臺上字第一三○
    ○號著有判例可資參照。公訴人認被告涉有前開違反動產擔保交易法第三十八條
    之罪嫌，無非係以告訴人福灣公司之指訴、動產抵押契約書、動產擔保交易動產
    抵押設定登記申請書、保證書及查訪回報表（以上均影本）等事證，為其論據。
    訊據被告固坦承以其所有之車號ＭＩ─５０６０號自用小客車向告訴人辦理動產
    抵押，並於第二期開始即未付款等情，惟堅決否認有何違反動產擔保交易法第三
    十八條之犯行，辯稱：伊買該車一個禮拜即駛往設於臺南市○○路某保養廠送修
    ，後因伊遭通緝而逃亡嗣後經緝獲而入監執行，且因積欠修車費，伊才未取回該
    車，伊並無故為遷移或藏匿汽車之行為等語。
三、經查，被告以登記為其所有之前揭汽車與告訴人訂定動產抵押設定契約乙節，已
    經被告供認在卷，核與告訴人以書狀陳述及告訴代理人丁惟芬於本院調查中所陳
    情形相符，並有上開動產抵押契約書、保證書及動產擔保交易動產抵押設定登記
    申請書等影本在卷可按，足認被告確係為動產擔保交易之債務人無訛。惟按動產
    擔保交易法第三十八條之罪，係以動產擔保交易之債務人，意圖不法之利益，而
    將標的物遷移、出賣、出質、移轉、抵押或為其他處分行為，致生損害於債權人
    者，為其構成要件。若債務人並無不法利益之意圖或前揭處分行為，則尚不成立
    該罪。查被告於九十年八月三十一日將上述ＭＩ─５０６０號自小客車駛往設於
    臺南市○○路六十九號之正彬輪胎有限公司（下稱正彬公司）修理後，置於該公
    司月餘未據付款取車，送修期間該部汽車日間停放於正彬公司外路旁，夜間則駛
    入正彬公司內停放，因某星期六晚上該公司室內車輛停放過多，故未將前揭汽車
    駛入停置，嗣於翌週星期一即發現該車已被吊走等情，業據證人即正彬公司負責
    人甲○○到庭證述明確，並有該證人所提出之正彬公司委修單一紙在卷足憑。次
    查被告確自於九十年十一月三日起，至九十一年一月三十日止，因著作權法案件
    在臺灣臺南監獄臺南分監執行，有臺灣臺南地方法院法務部在監在押資料表一份
    附卷可稽。參以告訴代理人李明暢於本院調查中亦陳稱：該車係在被告所稱保養
    廠附近路口尋獲等語，足徵被告前開所辯將該車送修未付費取回嗣並入監服刑等
    節，應可採信。是被告未依約將該車放置於約定停放地點，乃係出於修繕之意思
    所為之正常使用情形，非屬動產擔保交易法第三十八條所示之處分行為，自不能
    僅以被告未繼續繳納貸款乙節，遽認被告主觀上有何不法利益之意圖而遷移或藏
    匿等處分行為。又被告未依約分期償還貸款，告訴人已就前揭車輛拍賣取償三萬
    元，至於尚未清償部分，應屬民事糾葛，宜循民事途徑解決。此外，復查無其他
    積極證據足以證明被告有公訴人所指之犯行，揆諸前揭說明，被告之犯罪尚屬不
    能證明，自應為無罪判決之諭知。
據上論斷，應依刑事訴訟法第三百零一條第一項，判決如主文。
本案經檢察官林仲斌到庭執行職務。
中      華      民      國      九十一    年      十      月     一     日
                                    臺灣臺南地方法院刑事第六庭
                                        審判長  法  官  陳欽賢
                                                法  官  莊玉熙
                                                法  官  林佩儒
右正本證明與原本無異。
如不服本判決，應於判決送達後十日內，向本院提出上訴狀。
                    書記官  廖文靜
中    華    民    國      九十一        年      十      月      三      日
